【裁判字號】    97,財管,30
【裁判日期】    970716
【裁判案由】    指定遺產管理人
【裁判全文】
臺灣板橋地方法院民事裁定              97年度財管字第30號
聲  請  人  國泰世華商業銀行股份有限公司
法定代理人  乙○○
非訟代理人  丁○○
上列聲請人聲請選任被繼承人丙○○之遺產管理人事件，本院裁
定如下：
    主      文
選任甲○○（男，民國○○年○ 月○ 日生，身分證統一編號：Ｚ000
000000號，住新竹市○○路107 號7 樓之7） 為被繼承人丙○○
（女、民國○○年○ 月○○日生，身分證統一編號：Ｚ000000000號，
生前籍設台北縣三重市○○○路560 巷15弄15號、95年5 月24日
死亡）之遺產管理人。
程序費用由被繼承人丙○○之遺產負擔。
    理      由
一、按繼承開始時，繼承人之有無不明，而無親屬會議或親屬會
    議未於一個月內選定遺產管理人者，利害關係人或檢察官得
    聲請法院選任遺產管理人，並由法院依公示催告程序，定六
    個月以上之期限，公告繼承人，命其於期限內承認繼承；又
    被繼承人之所有繼承人均拋棄其繼承權者，亦準用關於無人
    承認繼承之規定，民法第1177條、第1178條第2 項、第1176
    條第6 項定有明文。
二、本件聲請意旨經審理後略以：被繼承人丙○○（女、民國○○
    年○ 月○○日生，身分證統一編號：Ｚ000000000號，生前籍設
    台北縣三重市○○○路560 巷15弄15號）於94年9 月13日，
    向聲請人借貸房貸新臺幣520 萬元，又於94年3 月24日，向
    聲請人借貸現金卡50萬元，惟被繼承人於95年5 月24日死亡
    ，其繼承人均拋棄繼承，是否仍有應繼承之人不明，而親屬
    會議並未於一個月內選定遺產管理人，致聲請人對上開遺產
    無法行使權利，為確保聲請人之權利，聲請選任甲○○律師
    擔任被繼承人之遺產管理人等語。
三、本件聲請人主張被繼承人丙○○於95年5 月24日死亡，其所
    有繼承人全部拋棄繼承，以及聲請人為其債權人之事實，業
    據其提出房屋貸款契約書、現金卡申請書、台灣台北地方法
    院95年度拍字第484 號民事裁定暨確定證明書、他項權利證
    明書、設定契約書及及其他約定登記事項、丙○○之除戶戶
    籍謄本、繼承系統表、本院96年6 月14日板院輔家科春怡字
    第029038號函影本等件為證，復經本院依職權調取本院95年
    度繼字第1419號、95年度繼字第1446號、95年度繼字第1659
    號被繼承人丙○○之繼承人等拋棄繼承事件案卷核閱無訛，
    自堪信為真實。
四、從而，聲請人以債權人之利害關係人身分聲請選任被繼承人
    丙○○之遺產管理人，核與首揭規定尚無不合。又聲請人所
    聲請選任為被繼承人丙○○遺產管理人之甲○○律師已同意
    擔任被繼承人丙○○之遺產管理人，此有甲○○陳明同意之
    同意書在卷可稽；而甲○○為執業之律師，此有台北律師公
    會會員證書影本在卷可稽，其對於遺產管理之相關法令具有
    專業知識，應認其對遺產遺債情況之瞭解得較深入，就被繼
    承人之遺產管理較為方便，並就遺產管理人職務之遂行，有
    所助益，亦不致有利害偏頗之虞，為保障債權人之利益及期
    程序之公正、公信起見，本院認以選任甲○○律師為被繼承
    人丙○○之遺產管理人為適當。
五、至被繼承人丙○○之繼承人既均拋棄繼承，其遺產依民法第
    1176條第6 項準用關於無人承認繼承之規定，依同法第1185
    條規定，於清償債權並交付遺贈物後，如有賸餘，應歸屬國
    庫，附予敘明。
六、依非訟事件法第157 條，裁定如主文。
中    華    民    國    97    年    7     月    16    日
                  家事法庭  法  官  郭光興
以上正本係照原本作成。
如對本裁定抗告須於裁定送達後10日內向本院提出抗告狀。
中    華    民    國    97    年    7     月    16    日
                            書記官  簡維萍


司法院資訊處製作；財團法人民間司法改革基金會備份。
